臺灣桃園地方法院刑事判決　　　　　　　96年度訴緝字第85號
公　訴　人　台灣桃園地方法院檢察署檢察官
被　　　告　甲○○
　　　　　　　　　　（現於臺灣桃園看守所羈押中）
指定辯護人　本院公設辯護人　乙○○
上列被告因毒品危害防制條例案件，經檢察官提起公訴（95年度
偵緝字第590 號），本院判決如下：
    主  文
甲○○連續販賣第一級毒品，處有期徒刑捌年。扣案之第一級毒
品海洛因柒包，其中陸包經標示HR（＋）者（驗餘合計淨重壹點
捌玖公克，空包裝總重壹點陸壹公克，純度百分之柒點伍，純
質淨重零點壹肆公克）及另一包經標示HR（＋）S 者（驗餘淨重
貳點捌捌公克，空包裝重貳點陸陸公克），均沒收銷燬之；扣
案之分裝袋伍佰個、電子磅秤壹個，均沒收。未扣案之行動電話
壹支（搭配0000000000門號，不含SIM 卡），及販賣
第一級毒品海洛因所得新臺幣陸仟元，均沒收，未扣案之行動電
話壹支，如全部或一部不能沒收時，追徵其價額；未扣案之販賣
第一級毒品所得新臺幣陸仟元，如全部或一部不能沒收時，以其
財產抵償之。
    事  實
一、甲○○明知海洛因係業經公告列為毒品危害防制條例第2 條
    第2 項第1 款所規定之第一級毒品，不得販賣，竟基於販賣
    第一級毒品之概括犯意，分別於民國95年3 月某日、9 月上
    旬某日及9 月17日，由經由真實姓名年籍不詳綽號「兔子」
    之成年男子介紹而認識之丁○○，以渠所使用之電話號碼00
    00000000號行動電話，先撥打甲○○所使用之電話號碼0000
    000000號行動電話，告知欲向甲○○購買價值約新臺幣2,00
    0 元數量之第一級毒品海洛因（份量於以摻入香菸之方式施
    用時，約可施用2 至3 支香菸）後，丁○○再依約前往甲○○位於桃園縣中壢市○○○路○ 段223 巷85號7 樓之住處，
    或位於桃園縣中壢市○○路之全國電子專賣店前交易，以此
    方式共販賣第一級毒品海洛因予丁○○3 次。嗣於同年9 月
    17日，丁○○於向甲○○購買完第一級毒品海洛因，步出甲○○之上開住所大門後，即為在場守候之員警查獲，並經丁○○供稱販賣毒品予渠之人乃係甲○○而循線查獲，始知悉
    上情。
二、案經桃園縣政府警察局平鎮分局報請臺灣桃園地方法院檢察
    署檢察官偵查起訴。
    理  由
壹、程序事項：
一、按被告以外之人，於審判外之陳述，並不排除刑事訴訟法第
    159 條之1 至之4 中傳聞法則例外之情形，是如證人於警詢
    中之陳述，雖係審判外之陳述，然於法院審理中，如已賦予
    被告對於證人之對質詰問權，如認證人於警詢中之陳述，顯
    與渠於法院審理中居於證人地位而經公訴人、被告及其指定
    辯護人所為之交互詰問之陳述有所不符時，於可認證人於警
    詢中所為之陳述，顯具有較為可信之特別情況時，且為證明
    犯罪事實存否所必要者，依刑事訴訟法第159 條之2 規定，
    仍應認證人於警詢中所為之陳述，具有證據能力，而可由法
    院依經驗法則及論理法則來採為認定犯罪事實存否之依據。
    又按被告以外之人於偵查中向檢察官所為之陳述，除顯有不
    可信之情況者外，得為證據，刑事訴訟法第159 條之1 第 2
    項亦定有明文。準此，本件證人丁○○於本院審理中，本院
    已依被告之聲請，傳喚證人丁○○接受交互詰問，已賦予被
    告之對質詰問權。而本院認為證人丁○○部分於警詢及偵查
    中所述與渠於本院審理中有所不符，且先前部分之陳述具有
    較為可信之特別情況（詳如後述），並為證明本件被告犯罪
    事實存否所必要，自應具有證據能力，而可由本院採為認定
    被告犯罪事實之依據。
二、本件認定犯罪事實所引用之本件卷內所有卷證資料（包含文
    書證據、物證等證據），並無證據證明係公務員違背法定程
    序所取得，且被告甲○○及其之指定辯護人於本院審理終結
    前就卷內所有之卷證資料之證據能力均表示無意見，且卷內
    之文書證據，亦無刑事訴訟法第159 條之4 之顯有不可信之
    情況與不得作為證據之情形，則依刑事訴訟法第159 條之 5
    之規定，本件認定犯罪事實所引用之本件卷證所有文書證據
    、物證等證據，均有證據能力。
貳、實體事項：
一、被告甲○○固不否認確有於上揭時、地交付第一級毒品海洛
    因與證人丁○○之情，惟矢口否認有何連續販賣海洛因之犯
    行，辯稱：其係因看見證人藥癮發作痛苦，不忍心且基於其
    與證人父親之交情，始轉讓海洛因予證人施用，並未向證人
    收取任何金錢，自不構成販賣海洛因之罪，況其太太丙○○
    是時任職於保險公司，每月均可有10餘萬元之收入，無需依
    靠販賣毒品維生；辯護意旨則略以：依證人於本院審理中之
    證述，證人並未曾給付任何購買海洛因之金錢予被告，可證
    被告僅係為解決證人毒癮發作之痛苦始轉讓海洛因予證人施
    用，否則依一般經驗法則，若被告確有販賣海洛因，則既證
    人之前均未給付對價，被告應不致願意再販賣海洛因予證人
    ，是被告確無販賣海洛因之犯行云云。惟查：
    (一)上開犯罪事實，業據證人先後於2 次偵查中具結證述渠係
      透過「兔子」而認識被告，並確曾向被告購買二、三次第
      一級毒品海洛因，且均係先以電話聯繫後，再約在被告上
      開住處或全國電子專賣店前以現金交易等語綦詳（見94年
      度偵字第19337 號卷宗第70頁、95年度偵緝字第590 號第
      37頁）。證人雖嗣後於本院審理中改口證稱渠雖曾向被告
      拿取海洛因，惟未曾給付任何金錢，故其未曾向被告購買
      海洛因，被告係免費供應渠使用云云，惟渠亦證稱「（檢
      察官請審判長提示偵緝590 號第37頁。檢察官問：你之前
      為何在檢察官面前說被告是賣毒品給你？）因為那時候我
      想交保，所以我有說跟被告買了二、三次，但是事實上我
      都沒有付錢。」、「（請求庭上提示證人94偵查卷 19337
      號第70-71 頁。檢察官問：這次檢察官把你從監所提訊出
      來，為何你這次還是說向被告購買海洛因？）那時候在我
      的認知上，我認為是我去跟他拿，就叫做買，至於我說的
      二千元，是以他拿給我的量，以我的金錢價值去判斷。」
      、「（檢察官問：檢察官當時問你說你向被告買海洛因是
      以現金交易？你回答是，何以如此？）當時檢察官問我的
      時候，不是很清楚。」、「（檢察官問：不然你認為檢察
      官問你什麼？）那時候我聽得不是很清楚。」、「（檢察
      官問：那你當時認為是在回答檢察官的什麼問題？）我當
      時真的不是聽得很清楚，我當時我在回答什麼問題，我現
      在想不起來了。」、「（請求庭上提示證人偵緝字第 590
      號卷第37頁。檢察官問：這次檢察官還是有問你，你向被
      告購買毒品是用現金交易，你還是回答是，何以如此？）
      時間這麼久了，我忘記了。」等語，顯見渠就檢察官之詢
      問，針對渠於本院審理中及偵查中證述不符之部分，均係
      回答以不清楚、忘記了等閃避性言詞，且若被告真係無償
      轉讓海洛因予證人施用而非販賣，則衡情證人於偵查中應
      僅會證稱轉讓之時間、地點及數量等情，而不致會論及金
      錢及係以現金交易之細節；再復以證人亦證稱被告乃係渠
      父親之朋友，且雙方並無怨隙，則渠於偵查中亦不致無端
      以不實事項誣陷被告之可能，足證證人於本院審理中改口
      證稱被告僅係無償轉讓海洛因予渠施用等語，顯與常情不
      符，而屬為被告脫罪之詞，不足採信。反觀證人先後2 次
      於偵查中之證述，不僅互核相符，且亦與渠在警詢中之陳
      述並無歧異之處，復亦查無有違法取供等瑕疵而使渠之證
      言具有顯不可信之情況存在，自應具有證據能力，而得由
      本院採為認定被告犯罪事實之依據。又被告雖辯稱其太太
      丙○○於是時任職於英屬百慕達商宏利人壽保險國際股份
      有限公司臺灣分公司保險公司，每月收入均有10餘萬元，
      無庸靠販賣毒品維生，惟經本院依職權向該公司函詢丙○○是否曾任職於公司，且每月薪資若干後，該公司乃係回
      覆以丙○○於2004年1 月開始上班，至2005年3 月離職，
      期間每月薪資平均為20,000元，前後共支領公司薪資306,
      849 元等語，有本院電話記錄查詢表1 紙在卷可憑，則丙○○於被告第1 次販賣海洛因之際即已離職，且之前每月
      平均薪資亦未達被告所辯之10萬餘元，已與被告之辯詞不
      符，況家庭收入狀況如何，本即與被告是否從事販賣毒品
      之行為無必然關係，是被告此部分所辯，亦不足採。準此
      ，被告上開所辯，即均顯屬事後卸責之詞，而與辯護意旨
      辯稱之依證人在本院審理中之證述，被告確僅有轉讓海洛
      因予證人云云，均非可採信。
    (二)此外，復有電話通聯記錄附卷可參；又扣案之白色粉末 7
      包經送請法務部調查局鑑定之結果，確均含有第一級毒品
      海洛因成分，其中6 包經標示HR（＋）者（驗餘合計淨重
      1.89公克，空包裝總重1.61公克，純度7.35% ，純質淨重
      0.14公克），另1 包經標示HR（＋）S 者（驗餘淨重32.8
      8 公克，空包裝重2.66公克，惟因海洛因含量其微，定量
      分析無法檢出海洛因純度值），有法務部調查局於94年12
      月29日出具之調科壹字第080010185 號鑑定通知書1 紙在
      卷可稽，併有扣案用以分裝上開海洛因之分裝袋500 個及
      電子磅秤1 個可資佐證，本件事證明確，被告犯行洵堪認
      定，應依法論科。
二、按本件被告甲○○於為上開犯行後，刑法部分條文業經修正
    公布，並於95年7 月1 日施行。修正後刑法第2 條第1 項之
    規定，係規範行為後法律變更所生新舊法律比較適用之準據
    法，於修正後刑法施行後，應適用新法第2 條第1 項規定之
    從舊從輕之原則為比較，適用最有利於行為人之法律。比較
    時應就罪刑有關之共犯、未遂犯、想像競合犯、牽連犯、連
    續犯、結合犯，以及累犯加重、自首減輕暨其他法定加減原
    因（如身分加減）與加減例等一切情形，綜其全部罪刑之結
    果而為比較（最高法院95年度第8 次刑事庭會議決議參照）
    。又如涉及裁量權行使者，須於裁量行使時，方有比較適用
    問題，如易科罰金、易服勞役、緩刑及保安處分之宣告等。
    故前述一般綜合罪刑之結果而為比較，以決定罪刑之適用時
    ，不就易科罰金等列為比較，必須已決定為緩刑、保安處分
    之宣告，所處之刑得易科罰金或易服勞役時，始就各該緩刑
    等部分決定其適用標準，此部分得予割裂適用，是為例外。
    就易科罰金、易服勞役而言，則應依修正後刑法第2 條第 1
    項規定，分別適用最有利於行為人之法律（最高法院95年度
    臺上字第5125、5343、6171號判決意旨參照）。至行為後刑
    法條文經修正，惟無有利、不利情形，應適用裁判時法（最
    高法院95年度第21次刑事庭會議決議參照）。經查：
    (一)關於法定罰金刑最低度部分：修正前刑法第33條第5 款規
      定為銀元1 元（並依罰金罰鍰提高標準條例第1 條前段規
      定提高10倍後，折算為新臺幣30元）以上，修正後刑法第
      33條第5 款則修正為新臺幣1,000 元以上，以百元計算，
      自以行為時之法律有利於被告。
    (二)關於連續犯部分：修正後刑法業已刪除第56條連續犯之規
      定，是於新法修正施行後，已無連續數行為而犯同一罪名
      者，以一罪論之規定，故被告於刑法修正前所犯之數次竊
      盜犯行，均須依數罪分論併罰，是應以行為時法較有利於
      被告。
    (三)關於無期徒刑減輕之限制部分：修正前刑法第65條第2 項
      規定：「無期徒刑減輕者，為7 年以上有期徒刑。」，修
      正後刑法第64條第2 項則修正為：「無期徒刑減輕者，為
      20年以下15年以上有期徒刑。」，比較結果，當以修正前
      之規定顯有利於行為人。
    (四)綜上所述，以修正前刑法之規定對於被告較為有利，是本
      件自應依修正後刑法第2 條第1 項前段，適用修正前刑法
      之規定。至刑法第11條原規定「本法總則於其他法令有刑
      罰之規定者，亦適用之。但其他法令有特別規定者，不在
      此限。」，經修正為「本法總則於其他法律有刑罰或保安
      處分之規定者，亦適用之。但其他法律有特別規定者，不
      在此限。」，亦即為使法規範明確，將「法令」修正為「
      法律」以符合法律保留及罪刑法定原則，復就解釋上認為
      「有刑罰之規定」包含保安處分部分亦予以明文化，是以
      此一修正並未涉及實體國家刑罰權之有無暨其範圍之更迭
      ，非屬與罪、刑有關且須與之整體依修正後刑法第2 條第
      1 項之規定為新、舊法比較以同其適用之「法律變更」，
      惟本條修正之目的既為符法律保留及罪刑法定原則暨規範
      明確性之要求，當以修正後之規定較能契合刑罰之本質兼
      更具規範之實質妥當性暨進步性，因之，基於「法與時轉
      則治」之理念，此部分自應適用修正後規定。
三、按海洛因係毒品危害防制條例第2 條第2 項第1 款規定之第
    一級毒品。核被告甲○○所為，係犯毒品危害防制條例第 4
    條第1 項之販賣第一級毒品海洛因罪。其持有第一級毒品海
    洛因之低度行為，為販賣之高度行為所吸收，不另論罪。又
    被告所為上開3 次販賣第一級毒品海洛因犯行，時間緊接，
    所犯構成要件相同之罪，應依修正前刑法第56條之規定，論
    以連續犯，惟因毒品危害防制條例第4 條第1 項之罪之法定
    本刑乃係死期、無期徒刑，是依刑法之規定，自不得再予加
    重之，公訴意旨謂應依修正前刑法連續犯之規定予以加重其
    刑，容有誤會。末被告雖販賣海洛因予他人施用，危害他人
    之身心健康，惟其販賣之對象僅有1 人、且次數及數量亦非
    眾多，是本院衡酌其情節尚堪憫恕，認如處以法定最輕刑無
    期徒刑，仍屬過重，爰依刑法第59條之規定（修正後刑法第
    59 條 之規定為法院酌減審認標準見解之明文化，非屬法律
    之變更，不生新舊法比較問題），酌予減輕其刑。爰審酌被
    告除自己施用毒品外，竟以營利意圖，有償提供毒品予人施
    用之行為，助長施用毒品行為之更形猖獗，且此類行為所生
    危害，非僅使多數人之生命、身體法益受侵害，影響所及甚
    且危害社會、國家之健全發展，毒品犯罪等犯罪目的、手段
    及所生危害，併其於犯後仍飾詞狡辯，態度不佳等一切情狀
    ，量處如主文所示之刑。
四、沒收部分：
    (一)扣案之白色粉末7 包，經送請法務部調查局鑑定結果後，
      確均含有第一級毒品海洛因成分之情已如上述，則依毒品
      危害防制條例第18條第1 項之規定，不問屬於犯人與否，
      均應予宣告沒收並銷燬之。又盛裝前開第一級毒品海洛因
      之包裝袋7 個，以法務部調查局現今所採行之鑑驗方式，
      包裝袋仍會殘留微量毒品，而無法將之完全析離，有法務
      部調查局調科壹字第09362396550 號函可資參照，是該包
      裝袋7 個與殘留其上之第一級毒品海洛因無法析離，而均
      應視為毒品，故應與所盛裝之第一級毒品海洛因，併依毒
      品危害防制條例第18條第1 項之規定，宣告沒收銷燬之。
    (二)扣案之分裝袋500 個，係用於包裹、藏放第一級毒品海洛
      因，防其逸出、裸露、潮濕，便於攜帶所用，電子磅秤 1
      個則為被告販賣毒品時計算數量之用，而均屬供被告犯本
      件之罪使用之物，均應依毒品危害防制條例第19條第1 項
      之規定，宣告沒收之。
    (三)搭配0000000000號門號之行動電話（不含SIM 卡）1 具，
      係被告供其販賣海洛因予丁○○所使用之物，業如前述，
      自應依同條例第19條第1 項規定，宣告沒收之，惟因未扣
      案，故併諭知如全部或一部不能沒收時，應追徵其價額。
      至所搭配之0000000000號SIM 卡1 張，係屬電信公司所有
      供客戶使用，非屬被告所有之物，而不予沒收（最高法院
      96年度台上字第1 號判決要旨參照）。被告雖於本院審理
      中辯稱系爭行動電話非其所有，惟其先前已於警詢及偵查
      中供稱系爭行動電話係其太太所申請而交由其使用，並據
      丁○○在偵查中具結證稱係撥打系爭行動電話予被告，以
      向被告購買海洛因等語屬實，是被告此部分所辯，自亦屬
      推諉之詞，不足採信。
    (四)被告先後販賣3次海洛因予丁○○之販毒所得共6,000元，
      ，係屬被告因犯罪所得之物，雖亦未扣案，惟仍應依同條
      項之規定，宣告沒收，併諭知如全部或一部不能沒收時，
      以其財產抵償之。
據上論斷，應依刑事訴訟法第299 條第1 項前段，毒品危害防制
條例第4 條第1 項、第18條第1 項前段、第19條第1 項，修正後
刑法第2 條第1 項前段、第11條、第59條，修正前刑法第56條，
判決如主文。
本案經檢察官董良造到庭執行職務。
中　　華　　民　　國　　96　　年　　10　　月　　31　　日
                      刑事第十庭審判長法　官　江德民
                                      法  官  陳世旻
                                      法  官  蘇昌澤
以上正本證明與原本無異。
如不服本判決，應於判決送達後10日內向本院提出上訴狀（應附
繕本），其未敘述上訴理由者，應於上訴期間屆滿後20日內補提
理由書狀於本院，上訴於臺灣高等法院。
        　　　　　　　　　　　　　　　書記官　蔡紫凌
中　　華　　民　　國　　96　　年　　11　　月　　1 　　日
毒品危害防制條例第4條第1項
製造、運輸、販賣第一級毒品者，處死刑或無期徒刑；處無期徒
刑者，得併科新臺幣 1 千萬元以下罰金。
毒品危害防制條例第18條第1項
查獲之第一、二級毒品及專供製造或施用第一、二級毒品之器具
，不問屬於犯人與否，均沒收銷燬之；查獲之第三、四級毒品及
製造或施用毒品之器具，無正當理由而擅自持有者，均沒入銷燬
之。但合於醫藥、研究或訓練之用者，得不予銷燬。
